【裁判字號】    97,交聲,1782
【裁判日期】    970911
【裁判案由】    聲明異議
【裁判全文】
臺灣高雄地方法院交通事件裁定        97年度交聲字第1782號
原處分機關  高雄市政府交通局
異  議  人  甲○○
上列受處分人因聲明異議案件，對於高雄市政府交通局民國97年
7 月9 日所為之處分（原處分：高市交裁字第32-BA0000000號）
，聲明異議，本院裁定如下：
    主  文
原處分撤銷。
甲○○不罰。
    理  由
一、聲明異議意旨略如附件舉發單（紅單）申訴書所載。
二、按「違反本條例之行為，自行為成立之日起；行為有連續或
    繼續之狀態者，自行為終了之日起，逾三個月不得舉發。但
    汽車肇事致人受傷或死亡案件，因肇事責任不明，已送鑑定
    者，其期間自鑑定終結之日起算。」道路交通管理處罰條例
    第90條定有明文。揆諸其立法目的在避免法律關係遲不確定
    致生法秩序不安定之結果，並同時保障人民權益。又依據道
    路交通管理處罰條例第92條第3 項規定授權訂定之違反道路
    交通管理事件統一裁罰基準及處理細則第5 條明定：「處理
    違反道路交通管理事件，有關文書送達之程式，依行政程式
    法之規定」，同細則第11條第1 項第3 款復規定：「行為人
    有本條例之情形者，應填製舉發違反道路交通管理事件通知
    單，並於被通知人欄予以勾記，其通知聯依下列規定辦理：
    三、逕行舉發者，應按已查明之資料填註車牌號碼、車輛種
    類、車主姓名或地址，並於通知單上方空白處加註逕行舉發
    之文字後，由舉發機關送達被通知人」。亦明文規定逕行舉
    發之違反道路交通管理事件通知單應送達於被通知人，且其
    送達程序應依行政程式法規定行之。
三、次按公法上有特定相對人之意思表示或意思通知，除法律有
    特別規定者外，在非對話為之者，應以達到相對人時生效，
    所謂達到，乃在使相對人居於可得瞭解之狀態為已足，此在
    法理上應為當然之解釋（行政法院68年度判字第838 號裁判
    意旨參照）。又民國88年2 月3 日公佈，90年1 月1 日施行
    之行政程序法，就行政機關所為有特定相對人之書面行政處
    分或行政行為之送達，於第67條至第91條定有明文規定，同
    法第110 條第1 項復明定：「書面之行政處分自送達相對人
    及已知之利害關係人起；書面以外之行政處分自以其他適當
    方法通知或使其知悉時起，依送達、通知或使知悉之內容對
    其發生效力」。前揭違反道路交通管理事件統一裁罰基準及
    處理細則第5 條既有如上所述之明文規定，且交通裁罰事件
    中相關行政機關所為之行政行為，並非屬行政程序法第3 條
    第1 項、第2 項所列舉之得排除行政程序法適用之行政機關
    或行政行為，而交通違規行為之舉發在性質上復屬公法上有
    相對人之書面意思通知，故自應適用行政程序送達之規定，
    並依前開行政法院判決之見解及行政程序法第110 條第1 項
    之規定，以書面之舉發通知依行政程序法之規定送達於受通
    知人時，始完成舉發程式而發生效力。至於行政程序法第49
    條固規定：「基於法規之申請，以掛號郵寄方式向行政機關
    提出者，以交郵當日之郵戳為準」，惟該條文既規定「基於
    法規之申請」云云，即係指人民依法規請求行政機關為特定
    行政行為之公法上意思表示，其立法目的，係對於申請人是
    否遵守法定期間之證明，基於郵遞送信時間非申請人所能控
    制，其延誤難以歸責於申請人，為維護人民之權益，爰採發
    信主義，將郵送時間予以扣除。是以行政程序法第49條係針
    對人民對行政機關有所請求之情形明定採取發信主義，與同
    法就行政機關對有相對人所為之書面行政處分或其他行政行
    為之通知係採取到達主義之規定有所不同，不得混淆，附此
    敘明。
四、經查：本件受處分人甲○○於91年10月1 日9 時19分許，騎
    乘車牌號碼QPQ-796 號輕型機車，行經高雄市○○○○○路
    口，因不遵守道路交通標線之指示（越線臨停），經警依採
    證照片於同年12月19日掣單逕行舉發，然舉發通知經付郵寄
    送高雄市○○區○○路248 巷52號寄存候領逾3 個月退回之
    情，有違規照片1 張，舉發通知單、交通大隊第四分隊附郵
    信封等件（均為影本）在卷可資佐證。而受處分人甲○○於
    前開舉發通知單送達時乃設籍在高雄市○○區○○街13之3
    號，並非舉發通知單所寄送之高雄市○○區○○路248 巷52
    號，迄95年4 月10日，受處分人甲○○始遷出上開戶籍地，
    遷入桃園縣大園鄉橫峰村橫山144 號之情，亦經本院上網查
    詢屬實，有遷徙紀錄資料查詢結果、個人基本資料查詢結果
    等件在卷可按，是前開舉發通知單之送達顯非合法。
五、綜上，本件原舉發機關依本條例第90條第1 項，自行為成立
    之日起已逾3 個月，迄未將舉發通知單合法送達受處分人，
    依前揭所述，舉發手續尚未完成，尚不生「舉發」之效力，
    準此，原處分機關於97年7 月9 日始就受處分人甲○○前開
    違規行為裁處罰鍰新台幣1800元，顯有未當。異議人之異議
    為有理由，爰依法撤銷原處分，而為不罰之裁定。
六、據上論斷，應依道路交通案件處理辦法第20條，裁定如主文
    主文。
中    華    民    國    97    年    9     月    11    日
                    交通法庭    法  官  陳思睿
以上正本證明與原本無異。
如不服本裁定，應於收受送達後5 日內向本院提出抗告狀（應附
繕本）。
中    華    民    國    97    年    9     月    11    日
                                書記官  何慧娟


司法院資訊處製作；財團法人民間司法改革基金會備份。
